最高法院民事判決
110年度台上字第2930號
上  訴  人  吳俊康                                                             
            張瑞芳        
共      同
訴訟代理人  曾能煜律師
被 上訴 人  吳建禕                                                              
訴訟代理人  何邦超律師
複 代理 人  何曜任律師
上列當事人間請求清償借款事件，上訴人對於中華民國110年4月
7日臺灣高等法院臺中分院第二審判決（108年度重上字第158號
），提起上訴，本院判決如下：
    主  文
原判決關於駁回上訴人吳俊康請求被上訴人給付借款新臺幣捌拾
萬元、陸拾萬元本息之上訴，及該訴訟費用部分廢棄，發回臺灣
高等法院臺中分院。
上訴人吳俊康之其他上訴及上訴人張瑞芳之上訴均駁回。
第三審訴訟費用，關於駁回其他上訴及上訴部分，由上訴人吳俊
康、張瑞芳各自負擔。
    理  由
本件上訴人主張：伊2人為夫妻，被上訴人之父吳秋貴於原判決
附表(下稱附表)一「借款日期」欄所示時間，分別向上訴人吳俊
康借貸附表一編號1至4所示款項合計新臺幣(下同)315萬元，及
向上訴人張瑞芳借貸附表一編號5、6所示款項合計550萬元，並
約定應於附表一「清償日期」欄所示期限內清償。吳秋貴屆期未
返還前開借款，並於民國99年2月11日死亡，前開借款債務由被
上訴人概括繼承。爰依消費借貸法律關係，求為命被上訴人分別
給付吳俊康、張瑞芳315萬元、550萬元，及均自支付命令送達翌
日起至清償日止，按年息5%計算之利息(另上訴人張瑞芳請求被
上訴人給付90萬元本息部分，經第一審判決被上訴人敗訴，未據
被上訴人提起第二審上訴，已告確定)。
被上訴人則以：吳秋貴未向吳俊康借貸附表編號1、4所示款項。
其等2人間雖有附表一編號2所示80萬元借貸關係，但業經吳秋貴
清償；附表一編號3所示60萬元部分，上訴人僅證明吳俊康有匯
款至吳秋貴帳戶之事實，但無法證明兩人間有借貸關係。縱認有
借貸關係，亦已經吳秋貴清償。附表一編號5、6所示借款部分，
業經伊與張瑞芳間臺灣苗栗地方法院102年度重訴字第56號判決
、原法院105年度重上更㈠字第5號判決(下稱前案確定判決)認定
不存在，並經最高法院以107年度台上字第1086號裁定駁回上訴
確定(下稱前案)，有爭點效之適用，張瑞芳不得再為相反之主張
等詞，資為抗辯。
原審以：查附表二、三各編號所示借據、本票為吳秋貴所親簽，
吳秋貴於99年2月11日死亡，其繼承人為被上訴人。被上訴人前
以張瑞芳為被告，起訴請求確認以吳秋貴所遺土地所設定之抵押
權，及吳秋貴所開立之3,500萬元本票所擔保之債權不存在，經
前案判決確認抵押權、本票所擔保之債權，於超過1,662萬303元
本息之範圍不存在等情，有附表二、三所示之借據、本票及前案
卷宗可稽，堪信為真。次查吳俊康所提附表二編號1、4所示借據
，並未記載吳秋貴已收到借款，其所提93年7月12日存入憑條，
給付45萬元之對象亦非吳秋貴，且其未證明當日另有交付30萬元
現金予吳秋貴，及吳秋貴曾受領附表一編號4借款100萬元之事實
，其主張對吳秋貴有附表一編號1、4所示消費借貸債權75萬元、
100萬元，難認為真。又張瑞芳與被上訴人之前案訴訟中，吳俊
康為其妻張瑞芳之訴訟代理人，上訴人於前案一再抗辯附表一編
號2、3所示借款之債權人為張瑞芳，並提出附表二編號2、3所示
借據及附表三本票為證，基於民事訴訟上之誠信原則，上訴人於
本件不得再為相異之主張，應認吳俊康非附表一編號2、3借款之
貸與人。吳俊康既無法舉證證明其與吳秋貴間就附表一編號2、3
所示借款金額有消費借貸之合意，則其縱證明於94年3月15日、
同年7月25日曾分別給付80萬元、60萬元予吳秋貴，仍不能認吳
俊康、吳秋貴間存在80萬元、60萬元之消費借貸關係。張瑞芳與
被上訴人同為前案確定判決之當事人，吳秋貴為張瑞芳所設定之
抵押權、開立之本票，擔保之債權於超過1,662萬303元本息之範
圍不存在為前案確定判決所認定。張瑞芳於前案辯以：伊與吳秋
貴於97年6月下旬曾進行會算，其後並製作票據會算清單(下稱系
爭97年6月清單)，然除系爭97年6月清單所載2,352萬8,000元外
，吳秋貴對其尚有其他借款1,425萬元，亦為抵押權、本票所擔
保範圍。此1,425萬元包括附表一編號5、6所示借款250萬元、30
0萬元，並於前案訴訟中提出附表二編號5、6所示借據為證，有
前案卷宗可稽。前案確定判決以附表一編號5、6債權均發生於系
爭97年6月清單製作之前，倘該等債權確實存在，理應於斯時列
入計算或另言明保留，系爭97年6月清單既未列入亦無任何保留
文字，堪信附表一編號5、6債權所示550萬元債權已不存在等情
，有該判決在卷可稽。張瑞芳雖以系爭97年6月清單原本於本件
準備程序進行勘驗後，發現背面記載「3,400、450」等數字(下
稱系爭數字)，係前案後發現之新證據云云。然查系爭數字前後
無其他文字足以判斷其真實意義，系爭數字與本件事實之關聯性
不明，尚不足為其有利之認定。從而，上訴人依消費借貸法律關
係，請求被上訴人分別給付吳俊康、張瑞芳315萬元、550萬元，
及均自支付命令送達翌日起至清償日止，按年息5%計算之利息，
均為無理由，不應准許。爰維持第一審就上開部分所為上訴人敗
訴之判決，駁回其上訴。
關於廢棄發回部分(即駁回吳俊康請求被上訴人給付附表一編號2
、3借款80萬元、60萬元本息上訴部分)：
按當事人主張之事實，經他造於準備書狀內或言詞辯論時或在受
命法官、受託法官前自認者，無庸舉證。民事訴訟法第279條第1
 項定有明文。在未經自認人合法撤銷其自認前，法院不得為與
自認之事實相反之認定。查吳俊康主張被上訴人之被繼承人吳秋
貴，於附表一編號2、3所示時間(94年3月15日、同年7月25日)，
分別向其借貸80萬元、60萬元之事實，經第一審受命法官於準備
程序期日分別詢問被上訴人對該2筆債權之意見後，被上訴人均
陳稱：有這筆債權，但是已經清償等語(見一審卷卷一第93頁)，
已自認吳秋貴確向吳俊康借貸前開2筆款項。果爾，對被上訴人
自認之前開借款事實，吳俊康無庸再為舉證，法院亦不得為相反
之認定。原審未說明被上訴人有無合法撤銷上開自認，遽謂吳俊
康無法舉證證明其與吳秋貴間有消費借貸合意，因而認定吳秋貴
未向吳俊康借貸前開2筆款項，爰為吳俊康上開部分敗訴之判決
，自有未合。上訴論旨，指摘原判決此部分違背法令，聲明廢棄
，非無理由。
關於駁回吳俊康之其他上訴及張瑞芳之上訴部分(即駁回吳俊康
請求被上訴人給付附表一編號1、4借款75萬元、100萬元本息上
訴，及駁回張瑞芳上訴部分)：
原審以上開理由，認定吳俊康無法舉證證明其交付附表一編號1
、4款項予吳秋貴，及張瑞芳對被上訴人並無附表一編號5、6之
債權存在。上訴人依消費借貸法律關係為前開請求，尚非有據，
爰維持第一審就前開部分所為上訴人敗訴之判決，駁回上訴人各
該部分之上訴，經核於法並無違背。上訴論旨，指摘原判決此部
分違背法令，求予廢棄，非有理由。
據上論結，本件上訴為一部有理由、一部無理由。依民事訴訟法
第477條第1項、第478條第2項、第481條、第449條第1項、第78
條，判決如主文。
中　　華　　民　　國　　111 　年　　11　　月　　30　　日
                      最高法院民事第四庭
                          審判長法官  鄭  雅  萍
                                法官  張  競  文
                                法官  蕭  胤  瑮
                                法官  賴  惠  慈
                                法官  王  本  源
本件正本證明與原本無異
                          書　記　官　王  宜  玲
中　　華　　民　　國　　111 　年　　12　　月　　7 　　日